【裁判字號】    95,訴,1350
【裁判日期】    950327
【裁判案由】    侵權行為損害賠償
【裁判全文】
臺灣臺北地方法院民事判決              95年度訴字第1350號
原      告  丙○○
被      告  甲○○
訴訟代理人  乙○○
上列當事人間侵權行為損害賠償事件，本院於民國95年3月13日
言詞辯論終結，判決如下：
    主  文
原告之訴駁回。
訴訟費用由原告負擔。
    事實及理由
一、原告起訴主張：被告於民國94年4月20日借款新台幣（下同
    ）600,000元與原告，以代清償其所欠坐落於新店碧潭及萬
    里翡翠灣第2順位債權人許金賓設定抵押之借款，並約定於
    代為清償上開借款後，將原告所有上開之不動產設定3,00
    0,000元之抵押權予被告，若將來有任何異狀，於扣除原告
    尚欠與被告之款項後，便將多餘之款額退還與原告，嗣原告
    交付相關資料、憑證、銀行繳款餘額證明等文件與被告，並
    於94年4月20日完成清償及抵押權設定登記。又因兩造間先
    前有合作投資事宜，被告乃謊稱先前之投資款未開立本票（
    實則已於93年11月11日開立交付），向不知情之原告配偶邱
    梅鳳請求開立其個人本票2紙，合計1,800,000元（分別為80
    0,000元、1,000,000元），且自94年5月中旬向原告追償上
    述之代償款及投資款餘額，邱梅鳳乃於94年5月23日匯款100
    ,000 元與被告以為清償，然被告竟於94年8月初提示原告及
    邱梅鳳所開立之本票3紙（分別為2,200,000元、800, 000元
    、100, 000元合計4,000,000元），向本院及台灣士林地方
    法院聲請本票裁定准許強制執行，原告始知被告上述之舉係
    意圖向原告謀取不法利益，且其不合理之超高額設定抵押權
    ，除使原告無法向銀行融資借貸外，尚被復華商業銀行股份
    有限公司（下稱復華商銀）誤以為原告意圖脫產而向本院聲
    請假扣押原告之財產，致原告陷入困境。再復華商銀主張因
    原告之不動產高額設定負債，其殘餘值僅約1,000,000元與
    實際債權約2,200,000元尚有差距，故不願依原告之請求撤
    銷上述之假扣押強制執行，原告使用3至10年信用良好之多
    張信用卡亦遭強制停止使用，亦因個人資產負債查詢過高、
    逾期未繳款等事由，被列入聯徵中心黑名單之列，原告之信
    用已因被告之舉而陷於破產，爰依民法第184條第1項前段之
    規定請求被告負侵權行為損害賠償之責任等語。並聲明：被
    告應賠償原告2,000,000元及自訴狀繕本訴達被告之翌日起
    至清償日止按年息5%計算之利息。
二、被告辯以：原告先前曾欠被告配偶即乙○○1,200,000元，
    已經本院94年度北簡字第23363號判決在卷，嗣被告於94年4
    月20日借款600,000元與原告以代原告清償其民間借款，總
    計1,800,000元，嗣原告之配偶清償100,000元與被告，故原
    告尚欠被告1,700,000元，又原告為擔保鈞鼎公司之債務，
    開立本票2,200,000元與被告，故被告所設定之抵押權亦未
    如原告主張有超額設定等語。並聲明：原告之訴駁回。
三、按「因故意或過失，不法侵害他人之權利者，負損害賠償責
    任。」民法第184條第1項前段定有明文。是一般侵權行為之
    要件，除主觀上應具備責任能力、責任條件（故意、過失）
    外，客觀上尚須有「不法」之加害行為及「損害」，而不法
    加害行為與損害間復須有因果關係，始符合一般侵權行為之
    要件。次按當事人主張有利於己之事實者，就其事實有舉證
    之責任，民事訴訟法第277條前段定有明文，主張法律關係
    存在之當事人，應就該法律關係發生所須具備之特別要件，
    負舉證之責任，至於他造主張有利於己之事實（變更或消滅
    之特別要件），則應由他造舉證證明（最高法院48年台上字
    第88 7號判例參照）。
四、經查：被告於94年4月20日借款600,000元與原告，以代償原
    告所欠坐落於新店碧潭及萬里翡翠灣第2順位債權人許金賓
    設定抵押之借款，又被告於94年8月持原告於93年11月11日
    開立面額2,200,000元之本票1紙，向台灣士林地方法院聲請
    本票裁定准許強制執行，並經該院以94年度票字第5882號裁
    定在卷等情，有簽收單及上揭民事裁定在卷可憑，足見兩造
    間確有債權債務之糾紛，被告自得提起相關訴訟主張其權利
    ，並由法院依兩造所提出之相關事證予以判斷孰是孰非。又
    原告主張之前開損害客觀上是否存在，及該損害與被告提起
    上開訴訟暨設定抵押權間，有何因果關係，原告亦無法提出
    證據加以舉證以實其說，則依上開三之說明，原告上開之主
    張，自難採信。
五、綜上所述，原告依民法第184條第l項前段之規定請求被告應
    應連帶賠償原告2,000,000 元及自訴狀繕本送達被告之翌日
    起至清償日止按年息5%計算之利息，為無理由，應予駁回。
六、本件事證已臻明確，兩造所為之其他主張、陳述並所提之證
    據，經核均與本件之結果不生影響，爰不一一論述，併予敘
    明。
七、據上論結，本件原告之訴為無理由，依民事訴訟法第78條，
    判決如主文。
中    華    民    國    95    年    3    月    27    日
                  民事第四庭    法  官  陳邦豪
以上正本係照原本作成。
如對本判決上訴，須於判決送達後二十日之不變期間內，向本院
提出上訴狀。
中    華    民    國    95    年    3    月    27    日
                                書記官  薛德芬


司法院資訊處製作；財團法人民間司法改革基金會備份。
